【裁判字號】    99,訴,649
【裁判日期】    990729
【裁判案由】    毒品危害防制條例
【裁判全文】
臺灣板橋地方法院刑事判決               99年度訴字第649號
公  訴  人  臺灣板橋地方法院檢察署檢察官
被      告  甲○○
上列被告因違反毒品危害防制條例案件，經檢察官提起公訴（99
年度毒偵字第733號），被告於準備程序中就被訴事實為有罪之
陳述，經告知簡式審判程序之旨，並聽取當事人之意見後，本院
合議庭裁定由受命法官獨任進行簡式審判程序，判決如下：
    主  文
甲○○施用第一級毒品，累犯，處有期徒刑捌月；扣案之第一級
毒品海洛因貳包（驗餘淨重零點陸壹公克）沒收銷燬之，扣案盛
裝上開海洛因之包裝袋貳個及針筒壹支均沒收。又施用第二級毒
品，處有期徒刑肆月；扣案之第二級毒品甲基安非他命柒包（驗
餘淨重貳點零玖貳公克）沒收銷燬之，扣案盛裝上開甲基安非
他命之包裝袋柒個均沒收。應執行有期徒刑拾月；扣案之第一級
毒品海洛因貳包（驗餘淨重零點陸壹公克）及第二級毒品甲基安
非他命柒包（驗餘淨重貳點零玖貳公克）均沒收銷燬之，扣案
盛裝上開海洛因及甲基安非他命之包裝袋玖個、針筒壹支均沒收
。
    事  實
一、甲○○前於民國90年間因施用毒品案件，經本院以90年度毒
    聲字第3148號裁定送觀察、勒戒後，認無繼續施用毒品之傾
    向，於90年8 月15日執行完畢釋放出所，並經臺灣板橋地方
    法院檢察署檢察官以90年度毒偵字第3080號為不起訴處分確
    定；復於91年間再因施用毒品案件，經本院以91年度毒聲字
    第489 號裁定送觀察、勒戒後，認無繼續施用毒品之傾向，
    於91年6 月21日執行完畢釋放出所，並經臺灣宜蘭地方法院
    檢察署檢察官以91年度毒偵字第327 號為不起訴處分確定。
    另因竊盜案，經本院於91年6 月10日以91年度易字第540 號
    判處有期徒刑1 年確定；再因妨害自由案件，經臺灣彰化地
    方法院於92年9 月15日以91年度重訴字第12號判處有期徒刑
    11月確定，上開2 罪嗣經同法院以96年度聲減字第656 號裁
    定各減為有期徒刑6 月、5 月15日，並定應執行有期徒刑11
    月確定，於96年7 月20日縮刑期滿執行完畢。詎猶不知悔改
    ，基於施用第一級毒品海洛因之犯意，於99年1 月7 日22時
    50分許為警採尿前回溯26小時內之某時，在臺北縣三重市○
    ○街145 號1 樓住處，以將海洛因摻在香菸內點燃吸食之方
    式，施用第一級毒品海洛因1 次；另基於施用第二級毒品甲
    基安非他命之犯意，於上開為警採尿前回溯96小時內之某時
    ，在上址，以將甲基安非他命置於玻璃球內燒烤吸食其煙霧
    之方式，施用第二級毒品甲基安非他命1 次。嗣於同日22時
    50分許，為警在上址查獲，並扣得第一級毒品海洛因2 包（
    淨重0.62公克，起訴書誤載為7 包）、第二級毒品甲基安非
    他命7 包（淨重2.104 公克，起訴書誤載為6 包），及甲○
    ○所有供施用海洛因預備用之針筒1 支，經採尿送驗後，呈
    鴉片類及安非他命類陽性反應，而悉上情。
二、案經臺北縣政府警察局三重分局報告臺灣板橋地方法院檢察
    署檢察官偵查起訴。
    理  由
一、本件被告甲○○所犯為死刑、無期徒刑、最輕本刑為3 年以
    上有期徒刑以外之罪，且非高等法院管轄第一審之案件，於
    本院準備程序進行中，被告就被訴事實為有罪之陳述，經告
    知被告簡式審判程序之旨，並聽取公訴人及被告之意見後，
    本院合議庭裁定由受命法官獨任進行簡式審判程序，合先敘
    明。
二、上揭犯罪事實，業據被告於偵查及本院審理中坦承不諱，且
    被告在警局經其同意採尿送驗之結果，確呈第一級毒品海洛
    因之代謝物嗎啡及第二級毒品甲基安非他命之代謝物甲基安
    非他命陽性反應等情，有臺北縣政府警察局三重分局查獲毒
    品案件被移送者姓名、代碼對照表及臺灣檢驗科技股份有限
    公司99年1 月28日出具之濫用藥物檢驗報告（報告編號：UL
    /2010/10504 號）各1 紙在卷可稽，而扣案之粉末2 包及白
    色（透明）結晶6 包，經法務部調查局濫用藥物實驗室及交
    通部民用航空局航空醫務中心鑑定結果，確分別為第一級毒
    品海洛因及第二級毒品甲基安非他命，此有法務部調查局濫
    用藥物實驗室99年6 月23日調科壹字第09923013830 號鑑定
    書、交通部民用航空局航空醫務中心99年1 月29日航藥鑑字
    第0990489 號毒品鑑定書各1 紙附卷足參。此外，復有臺北
    縣政府警察局三重分局扣押筆錄、扣押物品目錄表及扣案物
    品照片10張存卷可稽，並有未使用之針筒1 支扣案可佐，足
    見被告自白核與事實相符。
三、按毒品危害防制條例於92年7 月9 日修正公布，自93年1 月
    9 日施行，其中第20條、第23條將施用毒品之刑事處遇程序
    ，區分為「初犯」及「5 年內再犯」、「5 年後再犯」。依
    其立法理由之說明：「初犯」，經觀察、勒戒或強制戒治後
    ，應為不起訴處分或不付審理之裁定；經觀察、勒戒或強制
    戒治執行完畢釋放後，「5 年內再犯」者，因其再犯率甚高
    ，原實施之觀察、勒戒及強制戒治既已無法收其實效，爰依
    法追訴或裁定交付審理。至於經觀察、勒戒或強制戒治執行
    完畢釋放後，「5 年後再犯」者，前所實施之觀察、勒戒或
    強制戒治已足以遮斷其施用毒品之毒癮，為期自新及協助其
    斷除毒癮，仍適用「初犯」規定，先經觀察、勒戒或強制戒
    治之程序。從而依修正後之規定，僅限於「初犯」及「5 年
    後再犯」2 種情形，始應先經觀察、勒戒或強制戒治程序。
    倘被告於5 年內已再犯，經依法追訴處罰，縱其第3 次（或
    第3 次以上）再度施用毒品之時間，在初犯經觀察、勒戒或
    強制戒治執行完畢釋放5 年以後，已不合於「5 年後再犯」
    之規定，且因已於「5 年內再犯」，顯見其再犯率甚高，原
    實施觀察、勒戒或強制戒治，已無法收其實效，即應依該條
    例第10條處罰（最高法院95年5 月9 日95年度第7 次及97年
    9 月9 日97年度第5 次刑事庭會議決議參照）。查本件被告
    前於90年間因施用毒品案件，經本院以90年度毒聲字第3148
    號裁定送觀察、勒戒後，認無繼續施用毒品之傾向，於90年
    8 月15日執行完畢釋放出所，並經臺灣板橋地方法院檢察署
    檢察官以90年度毒偵字第3080號為不起訴處分確定；復於91
    年間再因施用毒品案件，經本院以91年度毒聲字第489 號裁
    定送觀察、勒戒後，認無繼續施用毒品之傾向，於91年6 月
    21日執行完畢釋放出所，並經臺灣宜蘭地方法院檢察署檢察
    官以91年度毒偵字第327 號為不起訴處分確定等情，有臺灣
    高等法院被告前案紀錄表及臺灣板橋地方法院檢察署刑案資
    料查註紀錄表各1 份在卷足憑。則被告本件施用第一、二級
    毒品之時間，雖均距離前述觀察、勒戒執行完畢已逾5 年，
    惟其前既已於5 年內再犯施用毒品案件，參諸前揭說明，被
    告本件施用毒品之行為，即不合於「5 年後再犯」之規定，
    自應依毒品危害防制條例第10條規定追訴處罰。從而，本案
    事證明確，被告上開施用第一、二級毒品之犯行，洵堪認定
    ，應予依法論科。
四、查海洛因及甲基安非他命分別為毒品危害防制條例第2 條第
    2 項第1 款、第2 款所規定之第一、二級毒品。核被告所為
    ，係犯毒品危害防制條例第10條第1 項施用第一級毒品罪及
    同條第2 項施用第二級毒品罪。其因施用而持有海洛因及甲
    基安非他命之低度行為，為其施用之高度行為所吸收，均不
    另論罪。被告所犯上開2 罪間，犯意各別，行為互殊，應予
    分論併罰。又被告曾受前揭犯罪事實欄所載之犯罪科刑及有
    期徒刑執行情形，有臺灣高等法院被告前案紀錄表1 份在卷
    可參，其於受有期徒刑之執行完畢後，5 年以內故意再犯本
    件有期徒刑以上之2 罪，均為累犯，各應依刑法第47條第1
    項之規定加重其刑。爰審酌被告前曾因施用毒品案件經觀察
    、勒戒之程序，竟猶不知悔改，復再犯本件施用毒品罪，顯
    然無視毒品對於其自身健康之戕害及對於社會安全與公共秩
    序之潛在危害，惟念及施用毒品固戕害個人健康至鉅，然就
    他人權益之侵害仍屬有限，兼衡其犯罪動機、目的、手段，
    且犯後坦承犯行，態度良好等一切情狀，分別量處如主文所
    示之刑，並定其應執行之刑。
五、扣案之第一級毒品海洛因2 包（淨重0.62公克，驗餘淨重0.
    61公克）及第二級毒品甲基安非他命7 包（淨重2.104 公克
    ，驗餘淨重2.0932公克），為本案查獲之毒品，有前揭法務
    部調查局濫用藥物實驗室鑑定書、交通部民用航空局航空醫
    務中心毒品鑑定書在卷可稽，均應依毒品危害防制條例第18
    條第1 項前段之規定，不問屬於犯人與否，沒收銷燬之。又
    扣案盛裝上開海洛因及甲基安非他命之包裝袋9 個、未使用
    之針筒1 支，分係被告所有供本件施用毒品所用及預備之物
    ，業據被告供承在卷，爰均依刑法第38條第1 項第2 款之規
    定宣告沒收。至其餘扣案之粉末4 包（淨重4 公克，起訴書
    誤載為海洛因），經送鑑定結果未發現含法定毒品成分，有
    前揭法務部調查局鑑定書可佐，亦非違禁物，故不予宣告沒
    收，附此敘明。
據上論斷，應依刑事訴訟法第273 條之1 第1 項、第299 條第1
項前段，毒品危害防制條例第10條第1 項、第2 項、第18條第1
項前段，刑法第11條前段、第47條第1 項、第51條第5 款、第38
條第1 項第2 款，判決如主文。
本案經檢察官黃怡華到庭執行職務。
中    華    民    國    99    年    7     月    29    日
                  刑事第十五庭  法  官  廖欣儀
以上正本證明與原本無異。
如不服本判決應於收受判決後10日內向本院提出上訴書狀，並應
敘述具體理由。其未敘述上訴理由者，應於上訴期間屆滿後20日
內向本院補提理由書（均須按他造當事人之人數附繕本）「切勿
逕送上級法院」。
                                書記官  顏偉林
中    華    民    國    99    年    7     月    29    日
附錄本案論罪科刑法條全文：
毒品危害防制條例第10條
施用第一級毒品者，處6 月以上5 年以下有期徒刑。
施用第二級毒品者，處3 年以下有期徒刑。

司法院資訊處製作；財團法人民間司法改革基金會備份。
